【裁判字號】    92,交上訴,206
【裁判日期】    921016
【裁判案由】    公共危險等
【裁判全文】
臺灣高等法院刑事判決                          九十二年度交上訴字第二０六號
    上  訴  人
    即  被  告  甲○○
右上訴人因公共危險等案件，不服臺灣臺北地方法院九十二年度交訴字第七三號，中
華民國九十二年八月五日第一審判決（起訴案號：臺灣台北地方法院檢察署九十二年
度偵字第一○四五九號）提起上訴，本院判決如左：
    主  文
上訴駁回。
    事  實
一、甲○○於民國九十年間，因酒醉駕車觸犯公共危險罪，經臺灣臺北地方法院新店
    簡易庭以九十年店交簡字第九五一號判決判處有期徒刑三月，甫於九十一年三月
    十二日易科罰金執行完畢，仍不知悔改，於九十二年四月二十四日凌晨二時許起
    至四時許止，在台北市○○○路○段錢櫃ＫＴＶ與其女友邱淑慧共同服用酒類高
    梁酒一瓶，已達思考、個性行為改變而不能安全駕駛動力交通工具之程度，仍於
    酒醉後無照駕駛動力交通工具即車號ＣＮ—七九七七號自小客車搭載邱淑慧，欲
    返回其位於台北縣新店市○○街之住處，嗣於同日早上五時五十分許，沿台北縣
    新店市○○路南往北行駛，行經中正路與中央路設有燈光號誌之交岔路口，原應
    注意車前狀況，並於行經交岔路口時，遵守燈光號誌之指示行進，且依當時天候
    晴、日間有自然光線、路面乾燥、無缺陷、無障礙物、視距良好，並無不能注意
    之情事，其竟因酒醉後注意及反應能力降低，疏未注意同向前方機車停等區內，
    適有陳嘉雄騎乘車號ＡＹＳ—六六三號重型機車在停等紅燈，甲○○竟未遵守燈
    光號誌之指示，貿然駕車闖越紅燈前行，不慎自後追撞陳嘉雄所騎乘之機車並撞
    及行經該路口之行人繆永清，致陳嘉雄人車倒地，受有左肩、右手挫傷等傷害（
    陳嘉雄業於偵查中撤回告訴，經公訴人另為不起訴處分確定），行人繆永清則因
    此受有頭部外傷併多重損傷、頭皮巨大撕裂傷、左側肱骨骨折、右側骨盆骨折、
    腹部挫傷等傷害，雖經送醫急救，仍於同日下午三時三十五分因前開傷害引發出
    血性休克不治死亡。甲○○駕車肇事致人死傷後，並未下車對陳嘉雄、繆永清施
    以救護或報警處理，旋即基於逃逸之犯意，駕車駛離，經路人王耀輝記下其所駕
    駛之自小客車車號告知前往處理之台北縣政府警察局新店分局警備隊警員李易誠
    ，旋由警員李易誠於同日上午七時許循線在甲○○位於新店市○○街之家中將其
    查獲，並於同日早上八時十二分測得甲○○呼氣所含酒精濃度達每公升零點六九
    毫克。
二、案經繆永清之子乙○○訴由台北縣政府警察局新店分局報告臺灣臺北地方法院檢
    察署檢察官偵查起訴。
    理  由
一、訊據被告甲○○，對於在右揭時、地因服用酒類，不能安全駕駛動力交通工具而
    駕駛之犯罪事實坦承不諱，並有酒測單一紙在卷可稽（偵查卷第三十二頁參照）
    。按刑法第一百八十五條之三所規定服用酒類，不能安全駕駛動力交通工具而駕
    駛者，應負刑事責任，揆其立法目的本在藉抽象危險犯之犯罪構成要件，以嚇阻
    酒後駕車者對道路交通安全之危害，本不以發生實害為必要。而所謂不能安全駕
    駛之認定，並無一定之數值可供界定，而係由法院以一般社會通念之客觀標準，
    足生公共危險時即足。目前行政機關所取締酒後駕車之參考標準，係依法務部於
    八十八年五月十日邀集司法院刑事廳、交通部、行政院衛生署、內政部警政署及
    中央警察大學等機關開會，所為凡呼氣酒精濃度逾每公升含零點五五毫克時，即
    屬不能安全駕駛之決議。上開會議決議本身固僅屬檢警取締酒後駕車之參考，尚
    無拘束法院之效力，惟以上開會議決議所採之標準，係參考美國、德國及日本等
    國家所進行之酒精濃度與精神狀態之測試實驗，亦即，各項實驗均發現凡呼氣中
    酒精濃度達每公升零點五五毫克時，就人之生理方面，已產生視覺反應遲鈍、影
    像不能集中、同時不能看清前方路況及車旁照後鏡等狀況，及駕駛能力已受有影
    響、肇事率已為一般人正常人之十倍之事實。被告於遭警查獲後，測得其呼氣中
    酒精濃度達每公升零點六九毫克，經推算於其受測試前二小時二十二分左右（即
    事發當時）之呼氣酒精濃度約為零點八一至零點九二毫克，有法務部法醫研究所
    九十二年五月十五日法醫毒字第○九二○○○一五九二號函在卷可按（偵卷第七
    十八、七十九頁參照），依一般社會通念，被告於事發當時已因飲酒而達不能安
    全駕駛之程度；且其於原審審理時自承當日酒後意識不清，對當日行車路線為何
    、本件事故如何發生等節均不復記憶，益證其確實已無法正常操控車輛。而被告
    於酒後確有駕車之事實，業如前述，是以其確有於飲用酒類後，已不能安全駕駛
    動力交通工具而仍然駕駛之犯行，堪予認定。至被告於遭警查獲後所做之直線步
    行、平衡能力等測試雖均為合格，有台北縣警察局新店分局汽機車駕駛人酒後生
    理協調平衡檢測紀錄表可參（偵卷第三十四頁參照），然該等測試施測時間為九
    十二年四月二十四日上午九時，距其飲酒結束已有五小時，尚難以該等測試結果
    遽認被告當日酒後駕車，仍可安全駕駛，應予說明。
二、另訊據被告甲○○對於在右揭時、地酒後無照駕車，因過失而撞及被害人陳嘉雄
    、繆永清之事實已坦承不諱，核與被害人陳嘉雄、路人王耀輝針對本件事故發生
    經過之證述內容相符（原審九十二年七月二十二日審判筆錄參照），證人即負責
    處理本件事故之警員李易誠於原審亦證稱：當日遺留在車禍現場之肇事車輛照後
    鏡及車燈碎片，經比對確實為被告之車所有（原審九十二年七月二十二日審判筆
    錄第二十、二十一頁參照），此外，並有道路交通事故現場圖、道路交通事故調
    查報告表、道路交通事故補充資料表、事故現場及車損照片、酒測單、內政部警
    政署刑事警察局九十二年五月二十九日刑醫字第○九二○○八二五一五號鑑驗書
    等件附卷可稽（偵查卷第二十三至二十五頁、第三十頁、第三十九至第四十八頁
    、第八十頁參照），被告所駕駛之車號ＣＮ—七九七七號自小客車即為本件肇事
    車輛無疑。而被害人繆永清確係因本件交通事故，經送醫急救後不治死亡，亦經
    臺灣臺北地方法院檢察署檢察官督同法醫師相驗無訛，有相驗屍體證明書、驗斷
    書、勘（相）驗筆錄及相驗照片在卷足憑（相驗卷第七十頁、第七十二至七十七
    頁、第五十四頁、第八十三頁至一百十四頁參照）。依據被害人陳嘉雄之證述，
    當日伊騎乘機車，在路口之機車停等區停等紅燈時遭他車撞擊，且依卷附道路交
    通事故補充資料表之記載，該機車於事發後排氣管斷裂，顯然該機車係遭他車同
    向自後追撞，而當時被害人陳嘉雄之機車既係處於停等紅燈之狀態，顯然被告係
    駕車貿然闖越紅燈，方自後追撞該機車而肇事。又被告之汽車駕駛執照於本件事
    發時因酒駕遭吊扣中，有交通部公路總局台北區監理所板橋監理站九十二年六月
    二十七日北監板二字第○九二○○○四三九八號函附卷可佐。按道路交通安全規
    則第五十條第一項前段規定「汽車駕駛執照為駕駛汽車之許可憑證」，是駕駛執
    照被吊扣，在其處分期間即無許可駕駛汽車之憑證，自不得駕駛車輛。且道路交
    通管理處罰條例第二十一條第一項第七款規定：「汽車駕駛人駕駛執照吊扣其間
    駕車者，處新台幣六千元以上一萬二千元以下罰鍰，並當場禁止其駕駛及扣留其
    車輛牌照」，足見吊扣駕照期間內係絕對禁止該駕駛人駕車，此與其駕駛技術良
    窳無關，是駕照吊扣期間駕車，應認「無照駕駛」，併予說明。又按汽車駕駛人
    飲用酒類後其吐氣所含酒精濃度超過每公升零點二五毫克者，不得駕車；汽車行
    駛時，駕駛人應注意車前狀況並隨時採取必要之安全措施；汽車行駛至交岔路口
    ，其行進、轉彎應遵守燈光號誌之指示，道路交通安全規則第一百十四條第二款
    、第九十四條第三項、第一百零二條第一項第一款分別定有明文，而依卷附道路
    交通事故調查報告表所示，事發當時天候晴、日間有自然光線、路面乾燥、無缺
    陷、無障礙物、視距良好，並無使被告不能注意遵循前開規定行車之情事，被告
    竟於飲酒後其呼氣所含酒精濃度達每公升零點六九毫克，顯已達酒醉程度之情形
    下，仍無照駕車上路，且疏未注意被害人陳嘉雄及繆永清用路之動態，貿然闖越
    紅燈前行而肇事，伊對本件事故之發生為有過失，至屬明確。被告之過失行為與
    被害人繆永清之死亡結果間具有相當因果關係。綜上，本件罪證明確，被告過失
    致死犯行堪以認定。
三、另訊據被告甲○○，固不否認於前述時間酒醉駕車行經肇事地點，且因駕駛上之
    過失致被害人陳嘉雄受傷、繆永清死亡等情，惟矢口否認有肇事逃逸犯行，辯稱
    伊於酒後意識不清，在事發當時並未察知發生事故，無逃逸之故意云云。惟查：
（一）本件車禍發生後，被告所駕駛之汽車車損狀況為前擋風玻璃右側嚴重破損、左
      照後鏡斷裂、車燈燈罩碎裂，被害人陳嘉雄之機車則於右側車殼有毀損，且排
      氣管斷裂，有照片及交通事故補充資料表可憑。再佐以被害人陳嘉雄之機車於
      事發後自台北縣新店市○○路、中央路口之機車停等區倒地滑行至該交岔路口
      中央方才停止，滑行距離約有十公尺，有卷附道路交通事故現場圖足憑，可知
      當日兩車碰撞力道甚為鉅大。又觀諸前開道路交通事故現場圖，被告所駕駛之
      自小客車於事發後在被害人陳嘉雄停等紅燈之機車停等區後方，留有長達一點
      九公尺之煞車痕，被告甲○○於原審審理中亦供稱：「我平常回家的路線是沿
      著環河快車道行駛，下來以後左轉復興路再接中興路就到我家裡。我不知道事
      發當天我為何會走中正路」等語（原審九十二年六月十八日訊問筆錄參照）。
      按被告所駕車輛於車行途中因本件事故之劇烈撞擊，而有前揭損壞，若謂被告
      對此渾然不覺，顯有悖常理。再者，被告於駕車撞及被害人陳嘉雄之機車前，
      已有緊急煞車之動作而於地面留下明顯煞車痕，亦足以證明被告縱因酒醉導致
      駕駛操控力降低，但尚能辨別前方之危險狀況而採取煞車迴避之動作，堪認伊
      對外界事物並未完全喪失知覺。退步言之，設若被告於事發之際已因酒醉不省
      人事，僅憑本能反應駕駛車輛，則伊駕車返家之路線亦應與平日慣行之路線相
      同，方為合理，然被告自陳事發當日行車動線與平日習慣之行駛路線迥異，益
      證伊當時仍有選擇與辨識事理之能力，而非已因酒醉而意識全然模糊。
（二）再查證人李易誠於原審審理時明確證稱：當日其根據路人提供之肇事車車號，
      循線於同日上午七時許至被告家中將其查獲，斯時被告意識狀況還不錯，可以
      正常回答問題，被告有表示剛喝完啤酒，喝完酒剛睡醒，頭有點暈暈的等語（
      原審九十二年七月二十七日審判筆錄第二十頁參照）。查證人李易誠至被告家
      中時，距本件車禍發生時間早上五時五十分許，相隔僅有一小時又十分鐘左右
      ，若被告於肇事時確實已因酒醉不省人事，如何能於七十分鐘後即可清醒回答
      警員詢問之問題，並捏造甫飲酒畢之情節？又證人王耀輝於原審審理時到庭證
      稱：當日在碰撞的聲音之後，其有聽見肇事車輛引擎加速的聲音，但是該車並
      沒有順利加速，可能是因為撞擊以後故障所致（原審九十二年七月二十二日審
      判筆錄第十六頁參照），可知被告於事發之後，確實曾欲加速駛離現場，若謂
      被告對肇事致人死亡一無所知，何以會有此等違常之駕駛行為？由是益證被告
      辯稱酒醉不知肇事云云，無非畏罪卸責之詞，要不足採。
（三）綜上所述，被告對於駕車肇事一節應屬明知。被告於事發後既已明知肇事致被
      害人陳嘉雄、繆永清受傷，未即對彼等採取救護或其他必要措施並報警處理，
      即行駕車離去，伊有肇事逃逸之犯行，至屬明確，應依法論科。
四、查被告於飲酒已達不能安全駕駛動力交通之程度後，仍駕車上路行駛，核其所為
    ，係犯刑法第一百八十五條之三之醉態駕駛罪；另其駕車因過失肇事，致被害人
    陳嘉雄、繆永清受傷後逃逸，被害人繆永清並於同日下午傷重不治死亡，被告係
    分別觸犯刑法第二百七十六條第一項之過失致人於死罪，及同法第一百八十五條
    之四之駕駛動力交通工具肇事致人死傷逃逸罪。被告所犯上開三罪，犯意各別，
    構成要件互異，應分論併罰。被告於九十年間因酒醉駕車觸犯公共危險罪，經臺
    灣臺北地方法院新店簡易庭以九十年店交簡字第九五一號判決判處有期徒刑三月
    確定，甫於九十一年三月十二日易科罰金執行完畢，有本院被告全國前案紀錄表
    附卷可按，其於五年內再犯上開有期徒刑以上之罪，為累犯，所犯三罪均應依刑
    法第四十七條規定加重其刑。又被告酒醉且無照駕車，致被害人繆永清死亡，就
    其所犯過失致死罪部分，應依道路交通管理處罰條例第八十六條第一項之規定，
    遞予加重其刑。
五、原審認被告罪證明確，援引道路交通管理處罰條例第八十六條第一項，刑法第一
    百八十五條之三、第一百八十五條之四、第二百七十六條第一項、第四十七條、
    第五十一條第五款之規定，並審酌酒醉後駕車之危害及酒後不應駕車之觀念，已
    透過學校教育、政令宣導及各類媒體廣為介紹傳達各界週知多年，被告對於酒後
    不能駕車，及酒醉駕車之危險性，應有相當之認識，詎其明知飲酒致醉，不能安
    全駕駛，猶駕車上路，顯心存僥倖，並乏尊重其他用路人生命、財產安全之觀念
    ，駕駛態度甚為輕率，至屬可訾，另審酌被告於駕車肇事後逃逸之行徑至為惡劣
    ，其犯後雖有悔悟之意，然僅坦承部分犯行，犯後態度難謂良好等各項情狀，就
    其所犯服用酒類，不能安全駕駛動力交通工具而駕駛部分，量處有期徒刑六月；
    又駕駛動力交通工具肇事，致人死傷而逃逸部分，量處有期徒刑一年；又因過失
    致人於死部分，量處有期徒刑一年二月，應執行有期徒刑二年二月，以資懲儆。
    原審認事用法，均無不合，量刑亦屬妥適。查被告雖於九十二年七月三十一日與
    被害人繆永清之家屬成立調解，願賠償家屬新台幣（以下同）一百萬元（不含強
    制險理賠部分），有調解書在卷可稽，惟事後除其中三十三萬元業已給付之外，
    其餘六十七萬元自九十二年九月十一日起分期付款部分，被告並未依約付款，此
    經被害人繆永清之子乙○○於本院審理時到庭陳稱：「我對於被告非常不諒解，
    我認為被告犯的罪並不是身為被害人家屬的我可以原諒的，只是基於現實的考量
    所以才會和解，之前被告完全都沒有懺悔的意思，和解是在八月成立，但是到目
    前被告都沒有賠償。我認為原審所判的刑度已經夠輕了」等語。且檢察官於本院
    審理時亦陳稱：本件被告在九十一年已經有酒醉駕車的前科，現在又再犯，不宜
    輕判」等語（以上見本院九十二年十月二日審判筆錄）。再參酌被告甲○○曾於
    民國九十年間，因酒醉駕車觸犯公共危險罪，經臺灣臺北地方法院新店簡易庭以
    九十年店交簡字第九五一號判決判處有期徒刑三月，甫於九十一年三月十二日易
    科罰金執行完畢，仍不知悔改，有本院被告全國前案紀錄表一份在卷可按，故認
    本件對被告所犯之罪處刑不宜寬縱，本件被告提起上訴，其猶執陳詞，指摘原審
    判決不當，並請求輕判，上訴為無理由，應予駁回。
據上論斷，應依刑事訴訟法第三百六十八條，判決如主文。
本案經檢察官洪泰文到執行職務。
中      華      民      國    九十二    年      十      月     十六     日
                              臺灣高等法院交通法庭
                                  審判長法  官  許  錦  印
                                        法  官  許  宗  和
                                        法  官  劉  壽  嵩
右正本證明與原本無異。
駕駛動力交通公具肇事，致人死傷而逃逸部分如不服本判決應於收受送達後十日內向
本院提出上訴書狀，其未敘述上訴之理由者並得於提起上訴後十日內向本院補提理由
書（均須按他造當事人之人數附繕本）。
其餘不得上訴。
                                        書記官  楊  妙  恩
中      華      民      國    九十二    年      十      月    二十一    日
附錄本案論罪科刑法條全文：
中華民國刑法第一百八十五條之三
服用毒品、麻醉藥品、酒類或其他相類之物，不能安全駕駛動力交通工具而駕駛者，
處一年以下有期徒刑、拘役或三萬元以下罰金。
中華民國刑法第一百八十五條之四
駕駛動力交通工具肇事，致人死傷而逃逸者，處六月以上五年以下有期徒刑。
刑法第二百七十六條
 (過失致死罪)
因過失致人於死者，處二年以下有期徒刑、拘役或二千元以下罰金。
從事業務之人，因業務上之過失犯前項之罪者，處五年以下有期徒刑或拘役，得併科
三千元以下罰金。


司法院資訊處製作；財團法人民間司法改革基金會備份。
